臺灣高雄地方法院刑事裁定　　　　　　 110年度聲字第2199號
聲明異議人
即受 刑 人　温國強


聲明異議人因公共危險案件，對於臺灣高雄地方檢察署檢察官之
執行指揮(臺灣高雄地方檢察署110 年執字第6008號)聲明異議，
本院裁定如下：
    主  文
異議駁回。
    理  由
一、聲明異議意旨略以：聲明異議人先後三次酒後駕車所測得之
    吐氣酒精濃度分別為每公升0.48毫克、0.63毫克、0.43毫克
    ，其中2 次未達每公升0.55毫克，且三次均未發生交通事故
    ；另聲明異議人已於110年9月間就診，經醫師診斷罹有「酒
    精使用疾患」，已依醫囑按時服藥，有事實足認聲明異議人
    已開始接受治療；再者，本案經法院判處有期徒刑4 月，得
    易科罰金，已因被告及檢察官均未上訴而告確定，顯見法院
    及檢察官均已就聲明異議人有公共危險罪之前科加以考量，
    則檢察官竟在本案確定後，無具體理由不准聲明異議人易科
    罰金之聲請，顯然檢察官對聲明異議人所犯罪行，有雙重評
    價之虞，亦違反易科罰金審查不應過苛之修法意旨。為此，
    聲請撤銷檢察官上述「不准易科、不准社勞」之處分，裁准
    聲明異議人以易科罰金或易服社會勞動替代有期徒刑。
二、刑法第41條第1 項規定之所謂「難收矯正之效」及「難以維
    持法秩序」，乃立法者賦與執行檢察官得依具體個案，考量
    犯罪特性、情節及受刑人個人特殊事由，審酌應否准予易科
    罰金之裁量權，檢察官就此項裁量權之行使，僅於發生裁量
    瑕疵之情況時，法院始有介入審查之必要；倘檢察官之執行
    指揮已就刑法第41條第1項但書、第4項所指之情形妥為考量
    ，則難認其裁量權之行使有何違法或不當可言。易言之，執
    行檢察官就受刑人是否確因易科罰金或易服社會勞動，有難
    收矯正之效，或難以維持法秩序之情事，有判斷之權限，法
    院僅得審查檢察官為刑法第41條第1項但書、第4項之裁量時
    ，其判斷之程序有無違背法令、事實認定有無錯誤、其審認
    之事實與刑法第41條第1項但書、第4項之裁量要件有無合理
    關連、有無逾越或超過法律規定之範圍等問題外，原則上不
    宜自行代替檢察官判斷受刑人是否有上開情事，即僅於檢察
    官上開裁量權之行使，有前述未依法定程序進行裁量，超越
    法律授權裁量範圍等情事時，法院始有介入審查之必要（最
    高法院99年度台抗字第899 號、100年度台抗字第647號裁定
    意旨參照）。是易科罰金或易服社會勞動應否採行，專屬刑
    罰之執行技術問題，是否准予易科罰金或易服社會勞動，立
    法權已賦予執行檢察官裁量之權，司法權應予尊重；若謂一
    旦經判決為「得易科罰金」之刑者，執行機關即須准予易科
    罰金，顯係違反憲法權力分立之原則；倘執行檢察官於執行
    處分時已依據不准易科罰金或不得易服社會勞動之具體理由
    ，且未有逾越法律授權或專斷等濫用權力之情事，自不得遽
    謂執行檢察官之執行指揮為不當。
三、聲明異議人於民國108年11月6日因不能安全駕駛動力交通工
    具罪，經本院判處有期徒刑2 月確定；又於109年7月23日因
    不能安全駕駛動力交通工具罪，經本院判處有期徒刑3 月確
    定；又於110年4月20日因不能安全駕駛動力交通工具罪，經
    本院判處有期徒刑4 月，併科罰金新台幣15,000元確定（本
    案）；本案經臺灣高雄地方檢察署以110 年度執字第6008號
    受理執行，執行檢察官以：「2 年三犯，本案無照駕駛且在
    易服勞社會勞動期間再犯，守法意識薄弱且無自省能力」為
    由，不准予易科罰金及易服社會勞動，並經執行書記官通知
    聲明異議人於100年9月17日至高雄地方檢察署報到，告以上
    述檢察官之決定時，聲明異議人當下也表示無意見等情，業
    經本院依職權調取高雄地檢署執行案卷核閱無訛，並有上開
    判決書、並且於被告前案紀錄表、易科罰金案件初核表及得
    易服社會勞動案件審查表各1份附卷可查，堪認屬實。
四、本院審酌異議人自108年間至110年間已有3 次飲酒後駕車之
    公共危險犯行，而徵諸近年來酒後駕車造成重大傷亡之事件
    頻傳，社會對於酒後駕車行為應予嚴懲乙節有高度共識，刑
    法第185條之3因而多次修法，提高其法定刑，及至102年6月
    11日修正刪除原有之「拘役、科罰金」法定刑，僅得為有期
    徒刑得併科罰金之科刑，顯見立法者對酒後駕車犯罪之重視
    ，及處罰日漸加重以圖嚇阻之目的，並廣為媒體所宣傳。聲
    明異議人為智識經驗正常之成年人，對上情自難諉為不知，
    竟仍一而再、再而三故意犯不能安全駕駛動力交通工具罪，
    其主觀惡性、對交通安全之潛在危害、破壞法秩序等情狀均
    非輕微，益足徵異議人僥倖及怠忽法紀之心態，未能充分記
    取之前2次酒駕經法院論罪科刑之教訓，且於上述第2次酒駕
    犯行在易服社會勞動期間，再犯本次酒駕犯行，足以彰顯易
    科罰金已難收矯正之效。另參諸聲明異議人三次酒測值分別
    為每公升0.48毫克、0.63毫克、0.43毫克，均超過法定標準
    值甚多，對公共安全構成莫大威脅，易科罰金顯難以維持法
    秩序。執行檢察官斟酌上情，認如准予易科罰金或易服社會
    勞動將難以收矯正之效，而為不准予易科罰金及易服社會勞
    動之執行指揮，其裁量與判斷難謂有何逾越法律授權、專斷
    或將與事件無關之因素考慮在內等濫用權力之情事，自難認
    該執行指揮有何違法或不當之處，是其專業判斷業已遵守一
    般有效之審查及評價標準，且與整體法秩序體系具有合理之
    關聯性，並無恣意濫用判斷權限及其他違法瑕疵情事，自應
    予以尊重。至聲明異議人雖提出診斷證明書證明已於今年9
    月間就診，經醫師診斷罹有「酒精使用疾患」，已依醫囑按
    時服藥，然其初診之日期是在執行書記官告以上情後，才被
    動就醫，顯見其就醫之目的是為此次聲明異議而準備，動機
    可議。
五、另聲明異議人稱已與太太離異，為單親弱勢家庭及中低收入
    戶，亦有1位成年子女有待照顧等情。惟現行刑法第41條第1
    項有關得易科罰金之規定，已刪除「因身體、職業、家庭等
    事由，執行顯有困難」之規定，亦即執行檢察官考量是否准
    受刑人易科罰金、易服社會勞動時，已不須考量受刑人是否
    因身體、職業、家庭等事由致執行顯有困難，而僅須考量受
    刑人如不接受有期徒刑或拘役之執行，是否難收矯正之效，
    或難以維持法秩序，以作為其裁量是否准予易科罰金或易服
    社會勞動之依據。是以，聲明異議人縱有上述經濟、家庭因
    素存在，亦非聲明異議之正當事由。綜上說明，聲明異議人
    以上開理由，主張檢察官執行指揮命令有瑕疵而聲明異議，
    並無理由，應予駁回。
六、據上論斷，依刑事訴訟法第486 條，裁定如主文。
中    華    民    國   110    年    10    月    28    日
                  刑事第九庭  法  官  黃三友
以上正本係照原本作成，證明與原本無異。
如不服本裁定，應於送達後5日內，向本院提出抗告狀。
中    華    民    國  110    年    10    月     28    日
                              書記官  林豐富